【裁判字號】    97,消債更,1207
【裁判日期】    980717
【裁判案由】    聲請更生程序
【裁判全文】
臺灣高雄地方法院民事裁定          97年度消債更字第1207號
聲  請  人  甲○○
                        4樓之.
上列當事人因消費者債務清理事件聲請更生，本院裁定如下：
    主  文
聲請人即債務人甲○○自中華民國九十八年七月十七日下午四時
起開始更生程序。
命司法事務官進行本件更生程序。
    理  由
一、聲請意旨略以：聲請人前於民國96年間依「中華民國銀行公
    會會員辦理消費金融案件無擔保債務協商機制」（下稱債務
    協商機制）向最大債權銀行即台北富邦銀行請求共同協商債
    務清償方案，並達成分期還款協議，同意自96年2 月起，分
    96期，利率3%，按月償還新臺幣（下同）10,464元。惟聲請
    人為餐飲助手，協商前均如期還款，因子宮肌瘤開刀，需付
    龐大醫療費，住院期間無法工作，經濟陷入困境，雖出院因
    體力有限，收入無法穩定，參與協商後，協商月付款10,464
    元，聲請人月薪約15,000元，尚須向親友借支，方可因應。
    然朋友家庭有困難，聲請人本身因慢性病需長期拿藥，終致
    聲請人勉力繳納數期協商款後，不得已於97年4 月即告毀諾
    。又聲請人於聲請前提出包括有擔保債權部分之債權人清冊
    ，並以書面向最大債權銀行台北富邦銀行表明共同協商之意
    願，申請前置協商，但遭認不符合此機制申請資格而退件。
    聲請人既已不能清償債務，又無從再為協商，又無擔保或無
    優先權之債務總額未逾1,200 萬元，復未經法院裁定開始清
    算程序或宣告破產，爰依法聲請更生等語。
二、按「債務人不能清償債務或有不能清償之虞者，得依本條例
    所定更生或清算程序，清理其債務」，消費者債務清理條例
    第3 條定有明文。法院審酌上開條文所謂「不能清償或有不
    能清償之虞」，自宜綜衡債務人全部收支、信用及財產狀況
    ，評估是否因負擔債務，而不能維持最基本之生活條件；所
    陳報之各項花費，是否確屬必要性之支出；如曾有協商方案
    ，其條件是否已無法兼顧個人生活之基本要求等情，為其判
    斷之準據。至聲請人前雖曾參與協商成立，但全體債權人及
    債務金額如已生變動，依消費者債務清理條例第151 條第1
    項之規定，債務人仍應踐行前置協商程序，始得聲請更生或
    清算。則此時關於更生或清算准駁所由判斷之基礎前提事實
    既有不同，同條第5 項但書所定債務人不能依原協商條件履
    行是否具有可歸責原因，即非法院應予審酌之事項，合先敘
    明。
三、本件聲請人於96年依「中華民國銀行公會會員辦理消費金融
    案件無擔保協商機制」與各債權銀行協商成立，當時積欠無
    擔保債務合計為892,120 元，每月應繳金額10,464元，惟於
    97年4 月起即未依約履行。另有為蔡泰成擔任台新銀行保證
    人之保證債務逾期部分231,000 元。嗣因無力清償，經提出
    包括有擔保債權人之全體債權人清冊，以書面向最大債權銀
    行請求前置協商，然遭不符協商資格為由而拒絕協商等情，
    業經聲請人陳報明確，並有協議書、無擔保債務還款計劃書
    、繳款明細、財團法人金融聯合徵信中心債權人清冊及當事
    人綜合信用報告與台北富邦銀行退件通知附卷可憑。依前揭
    條文規定及說明，聲請人據以聲請更生，本院自應綜合聲請
    人目前全部收支及財產狀況，評估是否有「不能清償或不能
    清償之虞」之情，且此情形業使其陷於經濟上之困境時，法
    院始須准之進行更生或清算。
四、本件聲請人主張：伊擔任餐飲助手，每月收入約15,000元扣
    除上開協商款10,464元後，已不敷支出96年高雄市個人最低
    之10,708元生活費用，而難以維持生活，經查：
（一）聲請人之目前尚欠無擔保消費借貸債務846,396 元，為蔡
      泰成擔任台新銀行保證人之保證債務逾期部分231,000 元
      有財團法人金融聯合徵信中心債權人清冊及當事人信用報
      告可證（本院卷第8 至15頁）。
（二）聲請人目前擔任餐飲助手，名下有汽車1 輛，其於95年、
      96年度總所得分別為18,230元，2,379 元，97、98年月薪
      15,000元等情，此有聲請人財政部高雄市國稅局95及96年
      度綜合所得稅各類所得資料清單、財產歸屬資料清單、97
      年收入切結書、98年路邊攤老闆出具薪資切結書及聲請人
      戶籍謄本在卷足憑（本院卷第18至19、31至33、100 頁）
      。
（三）綜上所述，依聲請人96年平均每月收入15,000元為核算基
      礎，並參酌內政部公告之96年度高雄市最低生活費每人每
      月10,708元計算，其收入於扣除個人日常生活所需之必要
      費用10,708後，僅餘為4,292 元（計算式：15,000-10,70
      8=4,292） ，已無法履行協商款10,464元。聲請人目前雖
      僅43歲，屬中壯之年，惟每月收入狀況不佳，即使以該餘
      款4,292 元全數用以償還上開債務，至其勞動基準法強制
      退休年齡65歲，仍無法清償上開債務，是其確有不能清償
      債務之情，應堪認定。準此，聲請人主張已不能清償債務
      ，冀能重建更生等語，依所舉事證及本院調查結果，即無
      不合。
五、末按「法院開始更生程序之裁定，應載明其年、月、日、時
    ，並即時發生效力。」、「法院裁定開始更生或清算程序後
    ，得命司法事務官進行更生或清算程序，必要時得選任律師
    、會計師或其他適當之自然人或法人一人為監督人或管理人
    。」消費者債務清理條例第45條第1 項、第16條第1 項分別
    定有明文。本件聲請人與金融機構協商成立後，非因可歸責
    於己之事由而無法繼續履行，且依其目前收入及財產狀況，
    未償之債務應屬不能清償，有如上述。此外，亦查無聲請人
    有消費者債務清理條例第46條各款所定駁回更生聲請等事由
    ，有本院民事紀錄科查詢表及臺灣高等法院被告前案紀錄表
    在卷可憑。且聲請人既非從事營業活動而屬受薪之消費者，
    ，所負無擔保或無優先權之債務總額亦未逾1,200 萬元。從
    而，聲請人聲請更生，洵屬有據，應予准許，爰命司法事務
    官進行本件更生程序。
六、依消費者債務清理條例第11條第1 項、第45條第1 項、第16
    條第1 項，裁定如主文。
中    華    民    國    98    年    7     月    17    日
                  民事第三庭  法  官  朱玲瑤
上為正本係照原本作成。
本件不得抗告。
本裁定已於98年98年7月17日下午4時公告。
中    華    民    國    98    年    7     月    17    日
                              書記官  楊銘仁


司法院資訊處製作；財團法人民間司法改革基金會備份。
